【裁判字號】    95,易,1903
【裁判日期】    950926
【裁判案由】    侵占
【裁判全文】
臺灣臺中地方法院刑事判決              95年度易字第1903號
公  訴  人  臺灣臺中地方法院檢察署檢察官
被      告  甲○○
                    國民
                    （現另案在臺灣臺中監獄臺中分監執行）
上列被告因侵占案件，經檢察官提起公訴（94年度偵字第17304號）
，本院判決如下：
    主    文
甲○○無罪。
    理    由
一、公訴意旨略以：被告甲○○前於民國九十二、九十三年間，
    因違反妨害兵役治罪條例、竊盜案件，經本院以九十三年度
    中簡字第三六二號、九十三年度中簡字第九八五號，分別判
    處有期徒刑三月、四月確定，合併定應執行刑為有期徒刑六
    月，於九十三年八月二十一日入監執行，甫於九十四年二月
    二十一日執行完畢出監。詎猶不知悔改，復於同年八月二十
    二日二十時許，因故與前女友丙○○分手後，即基於為自己
    不法所有之意圖，將丙○○所有之於同年月之月初某時，借
    其使用之車牌號碼ＵＦ５—６６０機車予以侵占入己，嗣經
    丙○○以電話催討，仍拒絕將該機車歸還，因認被告涉犯刑
    法三百三十五條第一項侵占罪嫌云云。
二、按犯罪事實應依證據認定之，無證據不得認定其犯罪事實，
    刑事訴訟法第一百五十四條第二項定有明文。次按所謂認定
    犯罪事實之證據，係指足以認定被告確有犯罪行為之積極證
    據而言，該項證據自須適合於被告犯罪事實之認定，始得採
    為斷罪之資料；又事實之認定，應憑證據，如未能發現相當
    確實證據，或證據不足以證明，自不能以推測或擬制之方法
    ，以為裁判之基礎，最高法院二十九年上字第三一０五號、
    四十年臺上字第八六號判例著有明文。次按刑法上之侵占罪
    ，須持有人變易其原來之持有意思而為不法所有之意思，始
    能成立，如僅將持有物延不交還或有其他原因致一時未能交
    還，既缺乏主觀要件，即難遽以該罪相繩，此最高法院六十
    八年臺上字第三一四六號著有判例可資參照。
三、訊據被告甲○○固坦承曾持有前開告訴人丙○○所有機車之
    事實，惟堅決否認有上開公訴人所指之侵占行為，辯稱：該
    機車原停在母親之位於臺中市○○區○○路二段八十九號住
    處門前，其與告訴人丙○○因故分手之後，因母親家門前有
    人要做生意，便將該機車牽至母親住處附近的巷子內停放，
    嗣後其曾多次試著與告訴人丙○○聯繫，但都無法撥通該支
    電話，後來才從語音知悉告訴人丙○○已停用該支電話，其
    一直希望能夠跟告訴人丙○○面對面交還機車，以免滋生事
    後的糾紛，但是卻一直無法聯繫上告訴人丙○○，最後在氣
    憤的情況之下便將機車的鑰匙予以棄置，其並無侵占他人機
    車之意思等語。經查：
  (一)被告與告訴人丙○○原係同居之男女朋友（九十四年八月間
    二人同居於臺中市○○區○○路二段89號住處），被告並且
    有向告訴人丙○○借用前開輕型機車騎用，嗣兩人分手，告
    訴人丙○○不告而別，且未及將該機車取走，其因而將機車
    鑰匙丟掉洩憤等節，業據被告於歷次偵、審中供明在卷，核
    與告訴人及證人丙○○於本院審理時到庭結證情節相符，復
    為公訴人所不爭執，堪認此部分為事實無訛。另該部系爭機
    車業經本院於審理時當場請臺中市警察局第五分局員警帶同
    被告前往臺中市○○○○街八十一號附近尋獲一節，復有贓
    物認領收據一份在卷可稽，堪以認定。
  (二)而告訴人即證人丙○○離去之後，雖曾於九十四年八月二十
    八日當天，一度以二人交往同時，丙○○所使用之號碼為0
    000000000號電話向被告催還前開機車，惟因被告
    要求其回去見面重修舊好才要還車，所以沒有達成合意，之
    後證人丙○○除了去向警察報案（報案時間為九十四年八月
    二十八日）之外，便一直躲著被告，只要見到是被告打來的
    電話就不接，後來到九十四年九月底便換了一組手機號碼，
    被告並不知道該支新的手機號碼，嗣後證人丙○○都是使用
    來電不顯示的電話，托朋友向被告催討還車事宜等情，業據
    證人丙○○於本院審理時到庭結證明確，顯然告訴人丙○○
    有意讓被告無法主動與其聯絡上之意思，則被告所辯：當時
    有想要找告訴人談還車，但是後來因為告訴人換電話號碼，
    所以都沒有辦法主動聯繫上告訴人等語，尚非無據。
  (三)公訴人雖以被告在接到告訴人丙○○友人代為斡旋還車事宜
    之電話後，仍未確實將前開機車交還予告訴人，故仍有不法
    所有之意圖為其論述被告有主觀上易持有為所有之不法意圖
    之依據。惟查，被告就此業已供明：真的是很想要再見到告
    訴人丙○○，所以才扣著機車不放，後來因為住處前面有人
    要做生意，所以就把車子牽到附近的巷子內停放，當時實在
    是因為多次聯絡都未能見到告訴人，一氣之下才將機車的鑰
    匙丟棄，沒有想要據該機車為自己所有的意思等語。果被告
    欲將該機車留為己用，實無不將該機車停放在自己生活出入
    方便之家門前之理，更不置於將該機車鑰匙丟棄，而該機車
    嗣後確實係在被告及其母親位於臺中縣市北屯區○○路○段
    住處附近之臺中市○○○○街一帶發現，業如前述，而該發
    現機車之地點與被告當時住處確實僅有一巷之隔，有衛星地
    圖一份附於偵卷第五十九頁可稽，且該機車經帶同被告前往
    查獲之員警乙○○於本院審理時到庭結證稱：「（問：你看
    到機車的狀況如何？）已經很有久沒有人使用，它是停在公
    共車棚裡面，在角落裡，上面已經有很多的灰塵，應該有幾
    個月沒有人使用過。」等語（參閱本院九十五年九月十二日
    之審理筆錄），可見被告在扣留告訴人丙○○之機車期間，
    並沒有使用該輛輕型機車，益徵被告所辯：並無將該輛機車
    據為己有的意思等節，並非無稽。
  (四)再查，被告於九十四年十一月十九日即因案經本院羈押於臺
    中看守所內，直至九十五年一月十八日始當庭釋放，復於同
    年四月二十日因竊盜案件入監服刑迄今等情，有臺灣高等法
    院被告前案紀錄表在卷可稽，而告訴人丙○○已於本院審理
    時到庭證述稱：九月底換手機之後還有打過五次左右的電話
    給被告（以來電不顯示的方式讓被告不能知悉電話號碼），
    之後就沒有再打了，打到幾月忘記了等語。則被告實際在外
    未受國家對其人身自由拘束之期間，既已如前述，且其無法
    主動聯絡告訴人丙○○，而該丙○○後來也未曾再主動與被
    告聯繫的情況之下，自然無從歸還前開輕型機車，其既係客
    觀上無從與告訴人聯繫，實難據此即認定其主觀上有何不法
    所有之意圖，而將其持有之前開輕型機車侵占入己。
  (五)況被告將告訴人之前開機車停放在前開臺中市○○○○街一
    帶期間，並未將該車進行任何事實上或法律上之處分等情，
    業經本院查詢該機車使用狀況，得知該機車仍係隸屬於告訴
    人丙○○所有而未受任何處分，有車號查詢清機車車籍資料
    一份在卷可憑，益徵被告並無將該機車易持有為所有之不法
    所有之侵占故意。
四、綜上所述，本件既難認被告就上開變易其原來之持有意思而
    為不法所有之意思，揆諸首揭說明，自與侵占罪之構成要件
    不相符，尚難以刑法侵占罪責相繩。此外，本院復查無其他
    證據足資證明被告有侵占之犯行，既不能證明被告犯罪，揆
    諸上開說明，依法應予諭知無罪。
據上論斷，應依刑事訴訟法第三百零一條第一項，判決如主文。
中    華    民    國    95    年    9     月    26    日
                  刑事第一庭    審判長法  官  李平勳
                                      法  官  許惠瑜
                                      法  官  林學晴
上正本證明與原本無異。
如不服本判決，應於收受送達後10日內向本院提出上訴書狀（應
附繕本）
                                      書記官  賴淵瀛
中    華    民    國    95    年    9     月    26    日


司法院資訊處製作；財團法人民間司法改革基金會備份。
